臺灣桃園地方法院刑事判決　　　　　　　　　　　　　九十一年度交易字第五九號
　　公　訴　人　臺灣桃園地方法院檢察署檢察官
　　被　　　告　甲○○
　　選任辯護人　李學權律師
右列被告因過失傷害案件，經檢察官提起公訴（九十年度偵字第一五五七四號）本院
判決如左：
    主  文
甲○○因過失傷害人，處拘役伍拾玖日，如易科罰金，以參佰元折算壹日。
    事  實
一、甲○○於民國九十年六月三十日下午，無駕駛執照駕駛車號Ｚ７─９５７７號自
    小客車，沿桃園縣中壢市○○路由桃園往中壢方向行駛，於同日下午二時三十分
    許，途經延平路與元化路口左轉元化路時，本應注意汽車行經交岔路口時，轉彎
    車輛應讓直行車輛先行，而依當時為日間有自然光、天候晴，路面乾燥無缺陷，
    視距良好等情況，並無不能注意之情勢，竟疏未注意，未達延平路之道路中心線
    即貿然由延平路之內側車道搶先左轉欲進入元化路，適有鍾金豪無照騎乘車號Ｏ
    ＨＤ─０９５重型機車，自對向沿延平路外側車道由中壢往桃園方向行駛，亦疏
    未注意車前狀況，並隨時採取必要之煞避安全措施，致兩車在延平路與元化路交
    岔口近往桃園方向處發生碰撞，鍾金豪騎乘之機車煞避不及機車頭撞擊甲○○所
    駕駛之自小客車右前側車身，鍾金豪因而受有右股骨幹上三分之一骨折合併移位
    、右膝挫傷合併血腫及擦傷５Ｘ４公分、右下肢挫擦傷４Ｘ３公分等傷害。甲○
    ○並於有偵查犯罪職權之員警張雄喨到場處理時，主動表明肇事進而接受本件審
    判。
二、案經鍾金豪訴由桃園縣警察局中壢分局報請台灣桃園地方法院檢察署檢察官偵查
    起訴。
    理  由
一、訊之被告甲○○固坦承於右揭時地駕車與告訴人鍾金豪之機車發生碰撞等情不諱
    ，惟辯稱其當時與鍾金豪同向之小貨車讓道伊才左轉彎，但告訴人鍾金豪不讓道
    所以才發生撞擊云云。經查：
    (一)告訴人鍾金豪於警偵訊中指述：伊於九十年六月三十日十四時三十分許，騎乘
      ＯＨＤ─０９５重型機車，時速約四十至五十公里，沿中壢市○○路往內壢方
      向行駛，行經延平路與元化路口，當時沿線綠燈，突然從伊左邊路口衝出Ｚ７
      ─９５７７號自小客車，伊煞車不及車子車頭與Ｚ７─９５７７號右前車頭碰
      撞等語。而依道路交通事故調查報告表所附之現場圖與現場照片顯示：被告所
      駕駛之自小客車車頭以約四十五度角斜朝元化路，車輪已經壓到延平路與元化
      路交岔口之往火車站方向之斑馬線上，且左前車輪仍在元化路往ＳＯＧＯ百貨
      方向之車道上（尚未達延平路之路口中心線），被告所駕駛自小客車並未進入
      元化路往火車站方向（被告左轉後應行進入行駛之車道）之車道，告訴人之機
      車則側倒於被告自小客車之後方；而被告所駕駛之自小客車右前葉子板凹損、
      右前後視鏡折損、前擋風玻璃右下角破損，告訴人鍾金豪騎乘之機車前車頭全
      毀，告訴人機車之碎片散落在機車倒地之前方近處，該等機車車身之碎片應即
      為二車發生碰撞時所掉落，依告訴人與被告所陳述之行車動線與本件車禍發生
      後兩車所在之相關位置，可知本件被告與告訴人發生車禍撞擊之地點係在中壢
      市○○路與元化路交岔口之告訴人機車倒地之位置碎片散落處，因被告之小客
      車於未達路口中心線即先行搶道左轉，致其正在左轉尚未轉入之車道內時，其
      小客車之右前側處遭告訴人正以時速四十公里速度在直行中之重型機車之機車
      頭撞擊，被告遭撞擊後緊急煞停；告訴人之機車因機車車頭正面撞向被告右前
      側車身後，車頭幾乎解體全毀，車體碎片散落在機車倒地之前方周圍處。從而
      ，本件被告駕車與告訴人騎車機車會車當時，路權在告訴人鍾金豪而非被告甲
      ○○，本應由被告甲○○禮讓告訴人之直行機車，故被告辯護人辯稱被告已經
      超過路面中心線，汽車之位置已經超過道路中心點云云，與事實不符。故本件
      之撞擊點係在現場圖所示之機車倒地與碎片位置之範圍內，若果被告確實已經
      通過道路中心線始進行左轉，則本件二車撞擊之位置應在延平路與元化路交岔
      口之往火車站方向之交岔口處，故被告與辯護人之前開辯解與事實不符，應係
      被告未達路口中心線提前搶道左轉彎自延平路斜切欲進入元化路時，在斜切欲
      通過之際遭告訴人自右側車門處撞擊。至於被告辯護人稱本件車禍發生係因告
      訴人超速造成一節，被告另辯稱因前方第一輛車已經左轉成功，伊才跟著轉云
      云。經查，本件肇事路段之時速為四十公里（道路交通事故調查報告表誤載為
      三十公里，已經承辦警員到場實際查證後陳報更正），業據承辦警員張雄喨查
      明屬實，本件告訴人在警訊中坦承車速約四十至五十公里，在參照兩車撞擊後
      之車損之人傷之部分，可證告訴人鍾金豪係因行進中見到沿線綠燈，故加速前
      進，疏未注意其前方有被告駕駛之自小客車提前左轉，以致於發現被告之車輛
      時閃避不及，雖告訴人亦有疏未注意車前狀況之過失，惟被告應遵守道路交通
      安全之相關規定，對個人行車保持謹慎之注意，要不得以前方車輛行進無虞作
      為推卸自我應遵守交通規則之口實。
    (二)本件被告、告訴人均無駕駛執照，被告更於警、偵訊中坦承當時當時停在交岔
      路口等紅燈，一轉換成綠燈即立刻起步左轉，當時在學開車等語。查被告已達
      應考之年齡惟並未考取駕照，且本件車禍發生當時仍在學習駕駛，可見被告之
      駕駛技術並不嫻熟，其因駕駛技術尚未完熟以致未考取駕照，對相關道路行進
      停止等相關法規與車輛之性能均非熟稔，故其違規無照駕駛汽車自有過失。
    (三)汽車行駛至號誌交岔路口，轉彎車輛應讓直行車輛先行；汽車行駛時，駕駛人
      應注意車前狀況並隨時採取必要之安全措施，道路交通安全規則第一百零二條
      第一項第六款、第九十四條第三項分別定有明文。被告與告訴人駕車均應遵守
      前開規定，且依當時之天候為日間有自然光，天候晴，且路面乾燥無缺陷、障
      礙，視距良好等一切情狀以觀，並無不能注意之情事，其疏未注意，於行經本
      件交岔路口時，本應讓告訴人駕駛之直行車先行，詎其搶道先行左轉，致與對
      向駛來由告訴人所駕駛之自小客車發生碰撞，雖告訴人於行經號誌交岔路口疏
      未注意車前狀況隨時採取必要之煞避安全措施，而仍以時速四十公里之速度行
      進，亦有過失，然本件車禍之發生，應係被告轉彎車未讓告訴人之直行車先行
      為肇事主因。況本件肇事經送台灣省桃園縣區車輛行車事故鑑定委員會鑑定結
      果認為被告甲○○無照駕駛自小客車行經號誌交岔路口轉彎車輛未讓直行車輛
      先行，告訴人鍾金豪無照駕駛重機車行經號誌交岔路口未注意車前狀況，均為
      肇事原因；再經台灣省汽車肇事覆議鑑定委員會鑑定結果，亦同認為甲○○駕
      駛自小客車行經管制號誌路口左轉彎未讓對向直行車先行為肇事主因，告訴人
      鍾金豪無照駕駛重機車行經號誌路口超速行駛，未注意車前狀況，為肇事次因
      ，此分別有九十年十二月十四日九十府車鑑桃行字第九○一四四一號函暨鑑定
      意見書、九十一年六月十七日府覆議字第九一○二四一號函暨鑑定意見書各一
      件在卷可稽。
    (四)又告訴人鍾金豪因本件車禍受有右股骨幹上三分之一骨折合併移位、右膝挫傷
      合併血腫及擦傷５Ｘ４公分、右下肢挫擦傷４Ｘ３公分等傷害，，亦有診斷證
      明書在卷可稽，雖告訴人鍾金豪就本件車禍發生與有過失，然不因此解免被告
      刑責，是被告自應負過失責任，且其過失行為與自訴人受傷，兩者間復有相當
      因果關係，其犯罪事證已臻明確，犯行應堪認定。
三、核被告甲○○所為，係犯刑法第二百八十四條第一項前段之過失傷害罪。被告無
    照駕駛自小客車肇事致告訴人鍾金豪受傷依法應負刑事責任，應依道路交通管理
    處罰條例第八十六條第一項規定加重其刑。而被告於有偵查犯罪職權之員警到場
    處理時，主動表明肇事進而接受本件審判等情，業據證人即到場處理之員警張雄
    喨到庭證稱：接到勤務中心通報有車禍處理，當時不知肇事者、傷者為何人，到
    場時傷者已經送醫，被告甲○○表示其為小客車駕駛人，與人發生車禍等語屬實
    ，合於自首之要件，應依刑法第六十二條前段規定減輕其刑。又被告之刑有加重
    減輕者，應依法先加後減之。爰審酌本件車禍之發生，被告之過失程度較重、告
    訴人所受傷勢及被告犯罪後迄今均未與告訴人達成和解，賠償損害，及告訴人亦
    同有過失等一切情狀，量處被告如主文所示之刑，並諭知易科罰金之折算標準，
    以示懲儆。
據上論斷，應依刑事訴訟法第二百九十九條第一項前段，刑法第二百八十四條第一項
前段、第四十一條第一項前段、第六十二條前段，道路交通管理處罰條例第八十六條
第一項，罰金罰鍰提高標準條例第一條前段、第二條，判決如主文。
本案經檢察官吳廣莉到庭執行職務。
中      華      民      國    九十一    年     九     月      二十四    日
                                   台灣桃園地方法院交通法庭
                                       法  官  林  孟  宜
右正本證明與原本無異。
如不服本判決應於判決送達後十日內向本院提出上訴狀。
                                       書記官  陳  淑  瓊
中      華      民      國    九十一    年     十     月        三      日
附論罪科刑依據之法條：
刑法第二百八十四條
因過失傷害人者，處六月以下有期徒刑、拘役或五百元以下罰金。致重傷者，處一年
以下有期徒刑、拘役或五百元下罰金。
從事業務之人，因業務之過失傷害人者，處一年以下有期徒刑、拘役或一千元以下罰
金。致重傷者，處三年以下有期徒刑、拘役或二千元以下罰金。
道路交通處罰條例第八十六條
汽車駕駛人，無駕駛執照駕車、酒醉駕車、吸食毒品或迷幻藥駕車、行駛人行道或行
經行人穿越道不依規定讓行人優先通行，因而致人受傷或死亡，依法應負刑事責任者
，加重其刑至二分之一。
汽車駕駛人，在快車道依規定駕車行駛，因行人或慢車不依規定，擅自進入快車道，
而致人受傷或死亡，依法應負刑事責任者，減輕其刑。
